---
title: "02 - Data Visualization"
author: "Nhóm 17"
date: "`r Sys.Date()`"
output:
  html_document:
    toc: true
    toc_float: true
    theme: flatly
    highlight: tango
editor_options: 
  markdown: 
    wrap: 72
---

```{r setup-vis, include=FALSE}
knitr::opts_chunk$set(echo = TRUE, warning = FALSE, message = FALSE,
                      fig.width = 9, fig.height = 6)
```

# 1. Chuẩn bị dữ liệu & Thư viện

Ở phần trước, dữ liệu đã được làm sạch và lưu trữ dưới dạng file `.rds`
để bảo toàn kiểu dữ liệu và cấu trúc phân loại. Chúng ta sẽ tải các thư
viện cần thiết và nạp dữ liệu sạch này để phục vụ cho các phân tích trực
quan nâng cao.

```{r load-packages-data}
library(tidyverse)
library(scales)
library(ggthemes)
library(viridis)

# Nạp dữ liệu sạch từ Phần 1
freelancer <- readRDS("../data/freelancer_clean.rds")
```

------------------------------------------------------------------------

# 2. Phân tích Trực quan hóa dữ liệu

## 2.1 So sánh thu nhập (Earnings_USD) theo các biến phân loại

Để so sánh trực quan và hiểu rõ sự biến động thu nhập theo từng nhóm,
chúng ta sẽ kết hợp **Violin Plot** (thể hiện hình dạng mật độ phân
phối) và **Boxplot** lồng bên trong (thể hiện các mốc thống kê quan
trọng và giá trị ngoại lai).

### a. Theo Nền tảng (Platform)

```{r vis-platform}
ggplot(freelancer, aes(x = Platform, y = Earnings_USD, fill = Platform)) +
  geom_violin(alpha = 0.35, color = NA) +
  geom_boxplot(width = 0.18, alpha = 0.7, outlier.colour = "red", outlier.size = 1.2) +
  scale_y_continuous(labels = dollar) +
  scale_fill_viridis_d(option = "plasma") +
  labs(title = "Phân phối thu nhập theo Nền tảng (Platform)",
       subtitle = "Sự kết hợp giữa Violin Plot và Boxplot",
       x = "Nền tảng", y = "Thu nhập (USD)") +
  theme_minimal() +
  theme(legend.position = "none",
        plot.title = element_text(face = "bold", size = 14))
```

> **Nhận định chi tiết:**
>
> - **Quan sát trực quan:** Hình dáng của các biểu đồ Violin Plot gần
>   như tương đồng nhau trên tất cả 5 nền tảng (Fiverr, Freelancer,
>   Upwork, Toptal, PeoplePerHour). Không có nền tảng nào thể hiện sự
>   phình to (tập trung đông đảo) ở một mức thu nhập cụ thể. Boxplot
>   lồng bên trong cũng cho thấy mức thu nhập trung vị (đường gạch ngang
>   đậm) dao động xoay quanh mốc \$5,000 một cách khá đồng đều.
>
> - **Phân tích ý nghĩa:** Dữ liệu cho thấy nền tảng làm việc không tạo
>   ra sự phân hóa quá lớn về mặt thu nhập. Một freelancer hoàn toàn có
>   thể kiếm được mức thu nhập \$10,000 (mức cao nhất) ở bất kỳ nền tảng
>   nào, miễn là họ có chiến lược phù hợp. Sự biến thiên rộng từ \$0 đến
>   \$10,000 cho thấy thu nhập phụ thuộc vào năng lực cá nhân thay vì
>   "mác" của nền tảng.
>
> - **Hàm ý thực tiễn:** Đối với một freelancer mới bắt đầu, việc chọn
>   nền tảng nào không quan trọng bằng việc xây dựng hồ sơ năng lực tốt.
>   Không có nền tảng nào là "mỏ vàng" hiển nhiên, cũng không có nền
>   tảng nào là "đáy" của thị trường.

### b. Theo Danh mục công việc (Job_Category)

```{r vis-category}
ggplot(freelancer, aes(x = reorder(Job_Category, Earnings_USD, median), y = Earnings_USD, fill = Job_Category)) +
  geom_violin(alpha = 0.35, color = NA) +
  geom_boxplot(width = 0.18, alpha = 0.7, outlier.colour = "red", outlier.size = 1.2) +
  scale_y_continuous(labels = dollar) +
  scale_fill_viridis_d(option = "mako") +
  coord_flip() +
  labs(title = "Phân phối thu nhập theo Danh mục công việc",
       subtitle = "Sắp xếp theo thứ tự Thu nhập trung vị tăng dần",
       x = NULL, y = "Thu nhập (USD)") +
  theme_minimal() +
  theme(legend.position = "none",
        plot.title = element_text(face = "bold", size = 14))
```

> **Nhận định chi tiết:**
>
> - **Quan sát trực quan:** Khi sắp xếp theo mức thu nhập trung vị tăng
>   dần, các ngành liên quan đến công nghệ như *App Development* và *Web
>   Development* đang dẫn đầu (hộp Boxplot dịch về phía bên phải). Trong
>   khi đó, các ngành dịch vụ hỗ trợ như *Data Entry* hoặc *Customer
>   Support* có mức trung vị thấp hơn một chút.
>
> - **Phân tích ý nghĩa:** Sự chênh lệch này phản ánh đúng quy luật
>   cung - cầu và hàm lượng chất xám của thị trường. Các công việc đòi
>   hỏi kỹ năng lập trình chuyên sâu thường có rào cản gia nhập cao, dẫn
>   đến đơn giá (rate) tốt hơn. Tuy nhiên, hình dáng Violin dàn đều cho
>   thấy ở ngành *Data Entry* vẫn có những cá nhân đạt mức thu nhập chạm
>   ngưỡng tối đa (\$10,000), có thể nhờ vào khối lượng công việc khổng
>   lồ hoặc khả năng tối ưu hóa tự động hóa cá nhân.
>
> - **Hàm ý thực tiễn:** Nếu mục tiêu là tối đa hóa thu nhập trung bình,
>   freelancer nên đầu tư học hỏi các kỹ năng lập trình. Dù vậy, những
>   người làm nghề viết lách (Content Writing) hoặc thiết kế (Graphic
>   Design) vẫn hoàn toàn có cơ hội đạt đỉnh thu nhập nếu họ tìm được
>   phân khúc khách hàng cao cấp.

### c. Theo Khu vực khách hàng (Client_Region)

```{r vis-region}
ggplot(freelancer, aes(x = reorder(Client_Region, Earnings_USD, median), y = Earnings_USD, fill = Client_Region)) +
  geom_violin(alpha = 0.35, color = NA) +
  geom_boxplot(width = 0.18, alpha = 0.7, outlier.colour = "red", outlier.size = 1.2) +
  scale_y_continuous(labels = dollar) +
  scale_fill_viridis_d(option = "viridis") +
  labs(title = "Phân phối thu nhập theo Khu vực của Khách hàng",
       x = "Khu vực khách hàng", y = "Thu nhập (USD)") +
  theme_minimal() +
  theme(legend.position = "none",
        axis.text.x = element_text(angle = 30, hjust = 1),
        plot.title = element_text(face = "bold", size = 14))
```

> **Nhận định chi tiết:**
>
> - **Quan sát trực quan:** Biểu đồ thể hiện mức độ phân tán thu nhập
>   cực kỳ đều đặn giữa các châu lục. Mặc dù Mỹ (USA) và Anh (UK) thường
>   được coi là thị trường trả lương cao, biểu đồ Violin của họ không có
>   sự khác biệt rõ nét so với các khu vực như Châu Á (Asia) hay Trung
>   Đông (Middle East).
>
> - **Phân tích ý nghĩa:** Trong kỷ nguyên toàn cầu hóa của thị trường
>   làm việc tự do (freelance), ranh giới địa lý và chênh lệch mức sống
>   đã bị xóa nhòa đáng kể. Khách hàng từ Châu Á hoàn toàn có thể trả
>   mức giá tương đương với khách hàng từ Châu Âu cho cùng một chất
>   lượng công việc hoàn thành.
>
> - **Hàm ý thực tiễn:** Freelancer không nên giới hạn bản thân vào việc
>   chỉ tìm kiếm khách hàng ở các quốc gia phương Tây với hy vọng có
>   "thu nhập ngoại tệ cao". Thay vào đó, hãy mở rộng tệp khách hàng
>   trên toàn cầu, miễn là khách hàng có ngân sách tốt và dự án phù hợp
>   với năng lực.

------------------------------------------------------------------------

## 2.2 Mối quan hệ giữa Client_Rating và Rehire_Rate

Để kiểm tra giả thuyết: *"Freelancer được khách hàng đánh giá cao
(Client_Rating) thì có tỷ lệ được thuê lại (Rehire_Rate) nhiều hơn
không?"*, chúng ta thực hiện vẽ biểu đồ điểm phân tán.

Nhằm tránh hiện tượng chồng lấp điểm dữ liệu (**overplotting**), chúng
ta áp dụng kỹ thuật **jittering** và thêm đường xu hướng hồi quy cho
từng cấp độ kinh nghiệm.

```{r rating-rehire}
ggplot(freelancer, aes(x = Client_Rating, y = Rehire_Rate, color = Experience_Level)) +
  geom_jitter(alpha = 0.55, size = 1.8, width = 0.08, height = 0.6) +
  geom_smooth(method = "lm", formula = y ~ x, color = "darkred", size = 1.2, se = TRUE) +
  scale_color_viridis_d(option = "cividis", name = "Cấp độ kinh nghiệm") +
  labs(title = "Liên kết giữa Điểm đánh giá (Client Rating) và Tỷ lệ thuê lại (Rehire Rate)",
       subtitle = "Điểm dữ liệu được phân tách theo kinh nghiệm và có thêm đường xu hướng hồi quy",
       x = "Điểm đánh giá của khách hàng (Client Rating)",
       y = "Tỷ lệ thuê lại (%)") +
  theme_minimal() +
  theme(legend.position = "bottom",
        plot.title = element_text(face = "bold", size = 14))
```

> **Nhận định chi tiết:**
>
> - **Quan sát trực quan:** Đồ thị phân tán (Scatter Plot) cho thấy sự
>   hỗn loạn hoàn toàn của các điểm dữ liệu. Đường xu hướng (Trendline)
>   màu đỏ nằm gần như ngang hoặc hơi dốc xuống một cách không đáng kể.
>   Sự phân bố màu sắc (đại diện cho Cấp độ kinh nghiệm) hoàn toàn trộn
>   lẫn vào nhau không theo quy luật.
>
> - **Phân tích ý nghĩa:** Trái với tư duy logic thông thường ("làm tốt,
>   điểm cao thì sẽ được khách hàng thuê lại"), đồ thị chứng minh
>   **không hề có tương quan tuyến tính** giữa điểm đánh giá
>   (`Client_Rating`) và tỷ lệ tái hợp tác (`Rehire_Rate`). Một
>   freelancer nhận đánh giá tuyệt đối 5 sao hoàn toàn có thể có tỷ lệ
>   thuê lại ở mức rất thấp (20%), và ngược lại, người bị đánh giá 3 sao
>   vẫn có thể được thuê lại tới 80%.
>
> - **Hàm ý thực tiễn:** Điều này ngụ ý rằng tỷ lệ quay lại của khách
>   hàng phụ thuộc vào bản chất của dự án (ví dụ: dự án thiết kế bộ nhận
>   diện thương hiệu thường chỉ làm 1 lần nên không có nhu cầu thuê lại)
>   hoặc do yếu tố ngân sách cạn kiệt, chứ không nằm ở mức độ hài lòng
>   về thái độ (thể hiện qua số sao). Freelancer không nên quá áp lực
>   nếu tỷ lệ Rehire Rate của mình không cao.

------------------------------------------------------------------------

## 2.3 Sự kết hợp đa chiều: Experience_Level × Platform

Thay vì sử dụng Boxplot đơn biến dễ trùng lắp với Phần 1, chúng ta xây
dựng biểu đồ **Heatmap 2 chiều** nhằm so sánh tương tác giữa hai biến
định tính (`Experience_Level` và `Platform`) lên mức **Thu nhập trung vị
(Median Earnings_USD)**.

```{r exp-platform-heatmap}
# Tính toán thu nhập trung vị theo sự kết hợp của 2 biến
heatmap_data <- freelancer %>%
  group_by(Experience_Level, Platform) %>%
  summarise(Median_Earnings = median(Earnings_USD), .groups = "drop")

ggplot(heatmap_data, aes(x = Platform, y = Experience_Level, fill = Median_Earnings)) +
  geom_tile(color = "white", lwd = 1.2, linetype = 1) +
  geom_text(aes(label = dollar(round(Median_Earnings))), color = "white", fontface = "bold", size = 4) +
  scale_fill_viridis_c(option = "magma", labels = dollar, name = "Thu nhập Trung vị") +
  labs(title = "Heatmap: Sự tương tác giữa Kinh nghiệm và Nền tảng tới Thu nhập",
       subtitle = "Màu đậm biểu thị mức thu nhập trung vị cao hơn",
       x = "Nền tảng (Platform)", y = "Cấp độ kinh nghiệm") +
  theme_minimal() +
  theme(panel.grid = element_blank(),
        plot.title = element_text(face = "bold", size = 14))
```

> **Nhận định chi tiết:**
>
> - **Quan sát trực quan:** Bản đồ nhiệt (Heatmap) cung cấp một ma trận
>   so sánh trực quan. Cường độ màu sắc (từ tối đến sáng) cho thấy nhóm
>   *Beginner* trên Freelancer.com có mức thu nhập trung vị thấp nhất
>   (màu đen sẫm, \$4,046). Ngược lại, nhóm *Intermediate* trên nền tảng
>   Fiverr lại đạt mức thu nhập trung vị cao nhất (\$5,458) khi so với
>   nội bộ nền tảng đó.
>
> - **Phân tích ý nghĩa:** Cấp độ kinh nghiệm cao (`Expert`) không phải
>   là kim bài miễn tử để luôn có thu nhập cao nhất trên mọi mặt trận.
>   Có một hiện tượng khá thú vị: những người làm ở mức trung bình
>   (`Intermediate`) lại tối ưu hóa được thu nhập rất tốt trên các nền
>   tảng bán lẻ dịch vụ (như Fiverr). Toptal - một nền tảng vốn nổi
>   tiếng tuyển chọn gắt gao - lại thể hiện sự công bằng hơn khi phân bổ
>   mức thu nhập cao và đồng đều cho cả 3 nhóm kinh nghiệm.
>
> - **Hàm ý thực tiễn:** Cần có chiến lược "chọn nền tảng theo trình
>   độ". Một người mới (Beginner) hoàn toàn có thể kiếm được mức thu
>   nhập rất tốt trên Upwork (\$5,402) thay vì phải chịu mức thu nhập
>   thấp khi cạnh tranh gay gắt tại Freelancer.com (\$4,046).

------------------------------------------------------------------------

## 2.4 Chi tiêu Marketing có tương quan với Thu nhập không?

Chúng ta phân tích mối tương quan giữa `Marketing_Spend` (Chi tiêu quảng
cáo) và `Earnings_USD` (Thu nhập) bằng biểu đồ **Bubble Plot (Biểu đồ
bong bóng)**. Kích thước của bóng đại diện cho `Job_Completed` (Số job
hoàn thành) và màu sắc đại diện cho `Project_Type` (Loại dự án).

```{r marketing-earnings}
ggplot(freelancer, aes(x = Marketing_Spend, y = Earnings_USD)) +
  geom_point(aes(size = Job_Completed, color = Project_Type), alpha = 0.45) +
  geom_smooth(method = "lm", formula = y ~ x, color = "black", linetype = "dashed", se = TRUE) +
  scale_y_continuous(labels = dollar) +
  scale_x_continuous(labels = dollar) +
  scale_color_manual(values = c("Fixed" = "#2ca02c", "Hourly" = "#d62728"), name = "Loại dự án") +
  scale_size_continuous(name = "Số job hoàn thành") +
  labs(title = "Tương quan giữa Chi tiêu Marketing và Thu nhập",
       subtitle = "Thể hiện mối quan hệ phức hợp cùng với Loại dự án và Số job hoàn thành",
       x = "Chi phí Marketing (USD)", y = "Thu nhập (USD)") +
  theme_minimal() +
  theme(plot.title = element_text(face = "bold", size = 14),
        legend.position = "right")
```

> **Nhận định chi tiết:**
>
> - **Quan sát trực quan:** Các bong bóng lơ lửng tạo thành một dải băng
>   hình chữ nhật rộng. Đường hồi quy đứt nét màu đen nằm song song hoàn
>   hảo với trục hoành X. Kích thước các bóng (đại diện số Job hoàn
>   thành) to nhỏ đan xen lộn xộn từ trái sang phải, không hề có xu
>   hướng lớn dần theo mức tăng của trục X (Chi phí Marketing).
>
> - **Phân tích ý nghĩa:** Đồ thị đã bác bỏ hoàn toàn giả thuyết: *"Đầu
>   tư càng nhiều tiền Marketing thì càng nhận được nhiều dự án và kiếm
>   nhiều tiền"*. Trong hệ sinh thái dữ liệu này, chi phí Marketing
>   dường như không mang lại hiệu quả chuyển đổi (ROI) rõ rệt. Những
>   freelancer không chi đồng quảng cáo nào (\$0) vẫn có những bóng rất
>   to (hoàn thành số lượng lớn dự án) và kiếm được \$10,000, tương
>   đương với người chi tối đa \$500.
>
> - **Hàm ý thực tiễn:** Thay vì đổ tiền vào chạy quảng cáo (Boost
>   Profile/Sponsored) trên các nền tảng tự do một cách máy móc,
>   freelancer nên dồn lực vào việc xây dựng hồ sơ năng lực (Portfolio)
>   thật tốt, nâng cao kỹ năng chuyên môn và chủ động xin lời giới thiệu
>   (referral) từ khách hàng cũ để tăng trưởng bền vững.

------------------------------------------------------------------------

## 2.5 Ảnh hưởng của Loại dự án (Project_Type: Fixed vs Hourly) đến thu nhập

Để so sánh chi tiết hình dạng phân phối thu nhập giữa hai nhóm loại dự
án Cố định (Fixed) và Theo giờ (Hourly), chúng ta sử dụng biểu đồ **mật
độ chồng lấp (Overlapping Density Plot)**.

```{r project-type-density}
ggplot(freelancer, aes(x = Earnings_USD, fill = Project_Type)) +
  geom_density(alpha = 0.5, color = "white", size = 0.6) +
  scale_x_continuous(labels = dollar) +
  scale_fill_manual(values = c("Fixed" = "#1f77b4", "Hourly" = "#ff7f0e"), name = "Loại dự án") +
  labs(title = "Phân phối Mật độ thu nhập theo Loại dự án",
       subtitle = "So sánh hình dáng phân phối thu nhập của Fixed và Hourly",
       x = "Thu nhập (USD)", y = "Mật độ phân bổ") +
  theme_minimal() +
  theme(plot.title = element_text(face = "bold", size = 14))
```

> **Nhận định chi tiết:**
>
> - **Quan sát trực quan:** Phân phối thu nhập của cả hai hình thức dự
>   án (Fixed và Hourly) gần như trùng khớp hoàn toàn lên nhau. Mức độ
>   biến thiên trải dài đặn từ 0 tới khoảng 10,000 USD và không có các
>   đỉnh (peaks) vút lên rõ rệt ở bất kỳ khoảng thu nhập nào.
>
> - **Phân tích ý nghĩa:** Đồ thị dàn đều chứng tỏ thu nhập phân bố rất
>   đồng đều (uniform distribution) bất kể là làm dự án theo giờ hay cố
>   định. Điều này khẳng định loại hình dự án (Project Type) không phải
>   là yếu tố tiên quyết tạo nên sự khác biệt về tổng thu nhập trên thị
>   trường.
>
> - **Hàm ý thực tiễn:** Freelancer không nên quá kén chọn giữa dự án
>   theo giờ (Hourly) hay dự án cố định (Fixed). Cơ hội đạt được mức thu
>   nhập cao (\$10,000) tồn tại song song ở cả hai hình thức. Phát hiện
>   này cũng là cơ sở quan trọng để Thành viên 3 tiếp tục kiểm định sâu
>   hơn trong mô hình Hồi quy.
