---
title: "01 - Data Cleaning & Exploratory Data Analysis"
author: "Nhóm 17"
date: "`r Sys.Date()`"
output:
  html_document:
    toc: true
    toc_float: true
    theme: flatly
    highlight: tango
---

```{r setup, include=FALSE}
knitr::opts_chunk$set(echo = TRUE, warning = FALSE, message = FALSE,
                      fig.width = 9, fig.height = 5)
```

# 1. Đọc dữ liệu & Kiểm tra tổng quát

```{r load-data}
library(tidyverse)
library(scales)
library(ggthemes)

freelancer <- read.csv("../data/freelancer_earnings_bd.csv")

# Kích thước dữ liệu
cat("Số dòng:", nrow(freelancer), "\n")
cat("Số cột: ", ncol(freelancer), "\n")
```

```{r glimpse}
glimpse(freelancer)
```

# 2. Data Cleaning

## 2.1 Kiểm tra kiểu dữ liệu & Chuyển đổi

```{r convert-types}
# Chuyển biến phân loại sang factor
freelancer <- freelancer %>%
  mutate(
    Job_Category      = as.factor(Job_Category),
    Platform          = as.factor(Platform),
    Experience_Level  = factor(Experience_Level,
                               levels = c("Beginner", "Intermediate", "Expert")),
    Client_Region     = as.factor(Client_Region),
    Payment_Method    = as.factor(Payment_Method),
    Project_Type      = as.factor(Project_Type)
  )

glimpse(freelancer)
```

## 2.2 Kiểm tra giá trị NA

```{r check-na}
na_summary <- colSums(is.na(freelancer))
na_summary
```

```{r na-plot}
na_df <- tibble(
  column = names(na_summary),
  na_count = as.integer(na_summary)
)

ggplot(na_df, aes(x = reorder(column, na_count), y = na_count)) +
  geom_col(fill = "steelblue") +
  coord_flip() +
  labs(title = "Số lượng giá trị NA theo cột",
       x = NULL, y = "Số NA") +
  theme_minimal()
```

> **Kết quả:** Không có giá trị NA trong bộ dữ liệu.

## 2.3 Kiểm tra giá trị trùng lặp

```{r check-duplicates}
cat("Số dòng trùng lặp:", sum(duplicated(freelancer)), "\n")
```

## 2.4 Phát hiện Outlier (IQR method)

```{r outlier-function}
count_outliers <- function(x) {
  Q1 <- quantile(x, 0.25)
  Q3 <- quantile(x, 0.75)
  IQR_val <- Q3 - Q1
  sum(x < (Q1 - 1.5 * IQR_val) | x > (Q3 + 1.5 * IQR_val))
}

numeric_vars <- c("Earnings_USD", "Hourly_Rate", "Job_Completed",
                  "Job_Success_Rate", "Client_Rating",
                  "Job_Duration_Days", "Rehire_Rate", "Marketing_Spend")

outlier_counts <- freelancer %>%
  select(all_of(numeric_vars)) %>%
  summarise(across(everything(), count_outliers)) %>%
  pivot_longer(everything(), names_to = "Variable", values_to = "Outlier_Count")

outlier_counts
```

```{r boxplot-outliers, fig.height=6}
freelancer %>%
  select(all_of(numeric_vars)) %>%
  pivot_longer(everything(), names_to = "Variable", values_to = "Value") %>%
  ggplot(aes(x = Variable, y = Value)) +
  geom_boxplot(outlier.colour = "red", outlier.size = 0.8) +
  facet_wrap(~Variable, scales = "free", ncol = 4) +
  labs(title = "Boxplot phát hiện Outlier theo từng biến số",
       x = NULL, y = NULL) +
  theme_minimal() +
  theme(axis.text.x = element_blank())
```

> **Nhận xét:** Outlier được giữ nguyên vì chúng phản ánh sự chênh lệch thực tế trong thu nhập và hành vi làm việc của freelancer (không phải lỗi nhập liệu).

---

# 3. Thống kê mô tả (Summary Statistics)

```{r summary-stats}
summary(freelancer %>% select(all_of(numeric_vars)))
```

```{r desc-table}
desc_stats <- freelancer %>%
  select(all_of(numeric_vars)) %>%
  summarise(across(everything(), list(
    Min    = min,
    Q1     = ~quantile(., 0.25),
    Median = median,
    Mean   = mean,
    Q3     = ~quantile(., 0.75),
    Max    = max,
    SD     = sd
  ), .names = "{.col}__{.fn}")) %>%
  # Reshape: wide → long → wide để có dạng Variable x Stat
  pivot_longer(everything(),
               names_to  = c("Variable", "Stat"),
               names_sep = "__") %>%
  pivot_wider(names_from = Stat, values_from = value)

desc_stats %>%
  mutate(across(where(is.numeric), ~round(., 2)))
```

---

# 4. Phân phối các biến chính

## 4.1 Earnings_USD (Thu nhập)

```{r dist-earnings}
ggplot(freelancer, aes(x = Earnings_USD)) +
  geom_histogram(bins = 40, fill = "steelblue", color = "white") +
  geom_vline(aes(xintercept = median(Earnings_USD)),
             color = "red", linetype = "dashed", linewidth = 0.8) +
  annotate("text", x = median(freelancer$Earnings_USD) + 300,
           y = Inf, vjust = 2,
           label = paste0("Median: $", comma(median(freelancer$Earnings_USD))),
           color = "red", size = 3.5) +
  scale_x_continuous(labels = dollar) +
  labs(title = "Phân phối Thu nhập (Earnings_USD)",
       x = "Thu nhập (USD)", y = "Số lượng") +
  theme_minimal()
```

## 4.2 Hourly_Rate (Mức lương theo giờ)

```{r dist-hourly}
ggplot(freelancer, aes(x = Hourly_Rate)) +
  geom_histogram(bins = 40, fill = "darkorange", color = "white") +
  geom_vline(aes(xintercept = median(Hourly_Rate)),
             color = "darkred", linetype = "dashed", linewidth = 0.8) +
  annotate("text", x = median(freelancer$Hourly_Rate) + 2,
           y = Inf, vjust = 2,
           label = paste0("Median: $", round(median(freelancer$Hourly_Rate), 1), "/h"),
           color = "darkred", size = 3.5) +
  labs(title = "Phân phối Mức lương theo giờ (Hourly_Rate)",
       x = "Hourly Rate (USD/giờ)", y = "Số lượng") +
  theme_minimal()
```

## 4.3 Job_Completed (Số công việc hoàn thành)

```{r dist-jobs}
ggplot(freelancer, aes(x = Job_Completed)) +
  geom_histogram(bins = 40, fill = "seagreen", color = "white") +
  geom_vline(aes(xintercept = median(Job_Completed)),
             color = "darkgreen", linetype = "dashed", linewidth = 0.8) +
  annotate("text", x = median(freelancer$Job_Completed) + 5,
           y = Inf, vjust = 2,
           label = paste0("Median: ", median(freelancer$Job_Completed)),
           color = "darkgreen", size = 3.5) +
  labs(title = "Phân phối Số công việc hoàn thành (Job_Completed)",
       x = "Số công việc", y = "Số lượng") +
  theme_minimal()
```

---

# 5. Phân bố theo biến phân loại

## 5.1 Theo Experience_Level (Cấp độ kinh nghiệm)

```{r by-experience, fig.height=7}
p1 <- freelancer %>%
  group_by(Experience_Level) %>%
  summarise(Median_Earnings = median(Earnings_USD), .groups = "drop") %>%
  ggplot(aes(x = Experience_Level, y = Median_Earnings, fill = Experience_Level)) +
  geom_col(show.legend = FALSE) +
  scale_y_continuous(labels = dollar) +
  labs(title = "Thu nhập trung vị theo Cấp độ kinh nghiệm",
       x = NULL, y = "Median Earnings (USD)") +
  theme_minimal()

p2 <- ggplot(freelancer, aes(x = Earnings_USD, fill = Experience_Level)) +
  geom_density(alpha = 0.5) +
  scale_x_continuous(labels = dollar) +
  labs(title = "Phân phối Thu nhập theo Cấp độ kinh nghiệm",
       x = "Earnings (USD)", y = "Mật độ", fill = "Experience Level") +
  theme_minimal()

p3 <- ggplot(freelancer, aes(x = Experience_Level, y = Hourly_Rate,
                              fill = Experience_Level)) +
  geom_boxplot(show.legend = FALSE) +
  labs(title = "Hourly Rate theo Cấp độ kinh nghiệm",
       x = NULL, y = "Hourly Rate (USD/h)") +
  theme_minimal()

# p2 chiếm cả hàng dưới (span 2 cột)
gridExtra::grid.arrange(p1, p2, p3, nrow = 2,
                         layout_matrix = rbind(c(1, 3), c(2, 2)))
```

## 5.2 Theo Job_Category (Danh mục công việc)

```{r by-category, fig.height=6}
freelancer %>%
  group_by(Job_Category) %>%
  summarise(
    Median_Earnings = median(Earnings_USD),
    Median_Hourly   = median(Hourly_Rate),
    Count           = n(),
    .groups = "drop"
  ) %>%
  arrange(desc(Median_Earnings)) %>%
  ggplot(aes(x = reorder(Job_Category, Median_Earnings),
             y = Median_Earnings)) +
  geom_col(aes(fill = Median_Hourly)) +
  geom_text(aes(label = dollar(Median_Earnings)), hjust = -0.1, size = 3) +
  scale_fill_gradient(low = "lightyellow", high = "darkorange",
                      name = "Median\nHourly Rate") +
  # Thêm 15% khoảng trống phía trên để label geom_text không bị cắt
  scale_y_continuous(labels = dollar, expand = expansion(mult = c(0, 0.15))) +
  coord_flip() +
  labs(title = "Thu nhập trung vị theo Danh mục công việc",
       subtitle = "Màu thể hiện mức lương theo giờ",
       x = NULL, y = "Median Earnings (USD)") +
  theme_minimal()
```

```{r category-boxplot, fig.height=5}
# Tham số thứ 3 chỉ định hàm sắp xếp (mặc định là mean, đây dùng median)
ggplot(freelancer, aes(x = reorder(Job_Category, Earnings_USD, median),
                       y = Earnings_USD)) +
  geom_boxplot(fill = "lightblue", outlier.colour = "red", outlier.size = 0.7) +
  scale_y_continuous(labels = dollar) +
  coord_flip() +
  labs(title = "Phân phối Thu nhập theo Danh mục công việc",
       x = NULL, y = "Earnings (USD)") +
  theme_minimal()
```

## 5.3 Theo Platform (Nền tảng)

```{r by-platform, fig.height=6}
platform_summary <- freelancer %>%
  group_by(Platform) %>%
  summarise(
    Count           = n(),
    Median_Earnings = median(Earnings_USD),
    Median_Hourly   = median(Hourly_Rate),
    Median_Jobs     = median(Job_Completed),
    .groups = "drop"
  ) %>%
  arrange(desc(Median_Earnings))

platform_summary
```

```{r platform-bar}
ggplot(platform_summary,
       aes(x = reorder(Platform, Median_Earnings), y = Median_Earnings)) +
  geom_col(fill = "steelblue") +
  geom_text(aes(label = dollar(Median_Earnings)), hjust = -0.1, size = 3.5) +
  scale_y_continuous(labels = dollar, expand = expansion(mult = c(0, 0.2))) +
  coord_flip() +
  labs(title = "Thu nhập trung vị theo Nền tảng (Platform)",
       x = NULL, y = "Median Earnings (USD)") +
  theme_minimal()
```

```{r platform-distribution, fig.height=5}
ggplot(freelancer, aes(x = Earnings_USD, fill = Platform)) +
  geom_density(alpha = 0.45) +
  scale_x_continuous(labels = dollar) +
  labs(title = "Phân phối Thu nhập theo Nền tảng",
       x = "Earnings (USD)", y = "Mật độ") +
  theme_minimal()
```

```{r platform-count}
ggplot(freelancer, aes(y = Platform, fill = Experience_Level)) +
  geom_bar(position = "fill") +
  scale_x_continuous(labels = percent) +
  labs(title = "Tỷ lệ Cấp độ kinh nghiệm theo Nền tảng",
       x = "Tỷ lệ", y = NULL, fill = "Experience Level") +
  theme_minimal()
```

---

# 6. Tóm tắt Cleaning & EDA

```{r summary-table}
tibble(
  `Hạng mục`   = c("Số quan sát", "Số biến", "Giá trị NA", "Dòng trùng lặp",
                    "Biến số (numeric)", "Biến phân loại (factor)"),
  `Kết quả`    = c(nrow(freelancer), ncol(freelancer),
                    sum(is.na(freelancer)), sum(duplicated(freelancer)),
                    sum(sapply(freelancer, is.numeric)),
                    sum(sapply(freelancer, is.factor)))
)
```

> **Nhận xét tổng quan:**
>
> - Dữ liệu **sạch**: không có NA, không trùng lặp.  
> - Thu nhập (`Earnings_USD`) và mức lương theo giờ (`Hourly_Rate`) có phân phối **lệch phải** nhẹ.  
> - Freelancer cấp **Expert** không nhất thiết kiếm nhiều hơn **Intermediate** — có thể do số lượng job hoàn thành đóng vai trò lớn hơn.  
> - Nền tảng có sự khác biệt nhất định về thu nhập trung vị, cần phân tích sâu hơn ở các bước tiếp theo.

---

# 7. Xuất dữ liệu đã làm sạch

```{r export-data}
# Lưu dạng RDS để giữ nguyên kiểu factor và thứ tự level
saveRDS(freelancer, "../data/freelancer_clean.rds")

cat("Số dòng:", nrow(freelancer), "| Số cột:", ncol(freelancer), "\n")
```

